【裁判字號】    97,婚,648
【裁判日期】    970804
【裁判案由】    確認婚姻關係不成立
【裁判全文】
臺灣板橋地方法院民事判決               97年度婚字第648號
原      告  乙○○
被      告  甲○○
上列當事人間請求確認婚姻關係不成立事件，本院於中華民國97
年7 月21日言詞辯論終結，判決如下：
    主    文
確認原告與被告間之婚姻關係不成立。
訴訟費用由被告負擔。
    事實及理由
一、原告方面：原告於民國97年1 月1 日自行填寫結婚證書並持
    至戶政事務所辦理結婚登記，然原告當時本意是為了方便探
    視正在服刑中之被告，實則兩造並未舉行結婚公開儀式及宴
    客，故兩造間未具備民法第982 條規定之結婚形式要件，難
    認為有效，既無結婚之行為，應認兩造婚姻不成立。並聲明
    ：如主文所示。
二、被告方面：被告沒有意見了，兩造確實沒有舉行結婚公開儀
    式，時間被告記不清楚了。
三、原告主張兩造結婚未舉行公開儀式之事實，已據原告提出戶
    籍謄本為證，本院並依職權向台北縣中和市戶政事務所調取
    包括結婚證書之兩造辦理結婚登記相關資料，此外並經證人
    即原告之母陳珍妮到庭證稱：「兩造結婚的事我都不知道，
    原告都沒有住在家裡，我們也不知他在哪裡，我只看過被告
    一次，有一次原告回家跟我要戶口名簿，也沒有說明用途，
    後來被告因為槍砲事件兩造都受傷在醫院，警察通知我們到
    現場才看到他們，後來原告也願意回家，原告現在也去上課
    也幫忙做生意」、「（問：結婚證書上是否為你簽名、蓋章
    ？）都不是，我也不知道他們有在中和舉行結婚儀式」等語
    （見本院97年7 月21日言詞辯論筆錄），且為被告所不爭執
    。本院綜上事證，自堪信原告主張兩造未舉行結婚之公開儀
    式之事實為真正。
四、按結婚，應有公開儀式及二人以上之證人。民法第928 條第
    1 項定有明文。所謂結婚應有公開之儀式，係指結婚之當事
    人應行定式之禮儀，使不特定人得以共聞共見認識其為結婚
    者而言。結婚不具備民法第982 條第1 項之方式者，其結婚
    無效。民法第988 條第1 款亦定有明文。其次，我國民法雖
    無婚姻不成立之規定，但是，理論上，法律行為必須成立後
    ，才有是否無效之問題，民事訴訟法第568 條第1 項亦規定
    得提起確認婚姻不成立之訴，是以，如未具備公開結婚儀式
    ，即屬無結婚行為，欠缺法律行為之特定成立要件，婚姻根
    本不成立，是以得訴請確認婚姻關係不成立。查兩造從未舉
    行任何定式之禮儀，使不特定人得以共聞共見認識其為結婚
    ，是兩造顯無結婚行為。又確認婚姻不成立之訴，為民事訴
    訟法第568 條所定，兩造既無結婚行為，惟戶籍登記上仍為
    兩人婚姻之登記，致與事實不符，堪認原告有以確認判決除
    去此不明確法律關係之必要，從而，原告訴請確認兩造間之
    婚姻關係不成立，為有理由，應予准許。
五、訴訟費用裁判之依據：民事訴訟第78條。
中    華    民    國    97    年      8   月    4     日
                  家事法庭  法  官  劉大衛
以上正本證明與原本無異。
如對本判決不服，應於判決送達後20日內向本院提出上訴狀。
中    華    民    國    97    年      8   月    4     日
                            書記官  李玉秀


司法院資訊處製作；財團法人民間司法改革基金會備份。
